【裁判字號】    97,易,361
【裁判日期】    971028
【裁判案由】    傷害等
【裁判全文】
臺灣屏東地方法院刑事判決               97年度易字第361號
公  訴  人  臺灣屏東地方法院檢察署檢察官
被      告  丙○○
選任辯護人  張文雪律師
上列被告因傷害等案件，經檢察官提起公訴（97年度偵字第1968
號），本院判決如下：
    主  文
丙○○犯恐嚇危害安全罪，處拘役拾伍日，如易科罰金，以新臺
幣壹仟元折算壹日；又犯恐嚇危害安全罪，處拘役拾伍日，如易
科罰金，以新臺幣壹仟元折算壹日。應執行拘役貳拾日，如易科
罰金，以新臺幣壹仟元折算壹日。緩刑貳年。
被訴傷害、毀損部分，公訴不受理。
    事  實
一、丙○○為現役少校軍官，與乙○○、甲○○係堂兄弟關係，
    辛○○則係乙○○之妻。緣丙○○與乙○○、甲○○兄弟曾
    有祖產糾紛，丙○○於民國96年4 月28日晚間於廟會宴席偶
    遇乙○○，便邀乙○○當晚至其家中商議祖產問題，並知悉
    乙○○、辛○○之子王俊升當時正於軍中服役。丙○○返家
    後，因等候乙○○不至，竟於96年4 月29日凌晨1 時許，至
    屏東縣車城鄉○○村○○路42號乙○○、辛○○、甲○○3
    人住處門口叫囂，以拳擊腳踹之方式破壞該處大門後進入屋
    內，復踢打乙○○、甲○○之房門命渠等出來，待乙○○、
    甲○○步出房間，甲○○至客廳欲打電話報警時，丙○○乃
    基於恐嚇之犯意，向乙○○、甲○○恫稱：「如果敢報警，
    就要你們兄弟死」等語，以此加害渠等生命之事，使乙○○
    、甲○○聞言心生畏懼，致生危害於乙○○、甲○○之安全
    。嗣辛○○於另一房間內以行動電話報警後，步入客廳向丙○○稱已經報警，丙○○另基於恐嚇之犯意，向辛○○恫稱
    ：「如果敢報警，妳兒子就沒有兵可做」等語，以此加害辛○○之子王俊升之生命、身體、自由之事，使辛○○聞言心
    生畏懼，致生危害於辛○○之安全。後因丙○○之妻己○○
    尾隨而至加以勸阻，丙○○始與己○○共同離去。
二、案經甲○○訴由屏東縣政府警察局恆春分局報告臺灣屏東地
    方法院檢察署檢察官偵查後為不起訴處分並移送國防部南部
    地方軍事法院檢察署，復移轉國防部高等軍事法院高雄分院
    檢察署及乙○○、辛○○訴由同檢察署偵查後為不起訴處分
    ，並移送臺灣屏東地方法院檢察署檢察官偵查起訴。
    理  由
壹、有罪部分
一、程序部分：
  (一)審判權部分：
    按現役軍人犯陸海空軍刑法或其特別法之罪，依本法之規定
    追訴審判之，軍事審判法第1 條第1 項前段定有明文。又現
    役軍人犯刑法恐嚇及擄人勒贖罪章之罪者，除本法另有規定
    外，依各該規定處罰，陸海空軍刑法第76條第1 項第10款亦
    定有明文；惟前該法條所稱之「恐嚇及擄人勒贖罪章」係指
    刑法第346 條至第348 條之1 各罪而言，同法第305 條之恐
    嚇危害安全罪則未列在其中。查被告丙○○雖為現役軍人，
    惟本案所犯既為刑法第305 條之罪（詳下述），即與陸海空
    軍刑法無涉，本案之審判權應歸由法院行使，合先敘明。
  (二)證據能力部分：
    次按被告以外之人於審判外之言詞或書面陳述，除法律有規
    定者外，不得作為證據；惟被告以外之人於偵查中向檢察官
    所為之陳述，除顯有不可信之情況者外，得為證據，刑事訴
    訟法第159 條第1 項、第159 條之1 第2 項分別定有明文。
    查證人即告訴人乙○○、辛○○、甲○○於偵查中向臺灣屏
    東地方法院檢察署檢察官及國防部高等軍事法院高雄分院檢
    察署檢察官所為之陳述，均經依法具結，有證人結文5 紙在
    卷可稽（見屏檢96年度偵字第6503號卷第9 、10頁、國防部
    高等軍事法院高雄分院檢察署97年度偵字第3 號卷宗第12至
    14頁），並無證據證明其供述有顯不可信之情況，渠等復於
    本院審理中出庭接受被告行使反對詰問權，依上開規定，自
    得為證據。
二、認定犯罪事實之證據及理由：
  (一)按證據之證明力，由法院本於確信自由判斷，但不得違背經
    驗法則及論理法則，刑事訴訟法第155 條第1 項定有明文。
    又供述證據，關於犯罪之枝節事項，因承辦之公務員，於偵
    查之初，對於案情尚未瞭解，或無法充分掌握陳述之每一細
    節，而告訴人之指陳，難免因時間與記憶等因素，略有出入
    或故予誇大渲染，證人之證言，亦同；然其對基本事實之陳
    述，若果與真實性無礙時，事實審法院，非不可本於經驗法
    則，綜合全部訴訟資料，作合理之判斷，以定其取捨，非謂
    一有不符或矛盾，即應認其全部不可採，先予指明。
  (二)訊據被告丙○○矢口否認有何恐嚇情事，辯稱：當時伊僅出
    手擊壞告訴人住處大門玻璃，伊妻即到場拉著伊返家，伊既
    未進入告訴人屋內，當無後續之恐嚇行為，且伊對告訴人辛○○之子王俊升自服役始均十分關心，不會對辛○○說出「
    讓妳兒子沒有兵可以做」這種話，本案係因告訴人欲對伊索
    取高額賠償未果，始提出告訴云云。惟查上開犯罪事實，迭
    據證人即告訴人甲○○於偵查及本院審理中結稱：當時伊在
    睡覺，被告用腳踹伊住處大門，把鋁門上的玻璃弄碎、把鎖
    弄壞後進屋，先踹伊二哥乙○○之房門，又踹伊之房門，伊
    打開房門後看到被告抓著乙○○之脖子，便至客廳欲打電話
    報警，被告將電話丟到地上，說「如果敢報案，就讓你們死
    」，伊當時感到害怕，嗣伊二嫂辛○○以手機報警，被告又
    對辛○○說「妳敢報案，妳兒子沒有兵可做」，後來被告之
    妻過來把被告拉走，警察到場時被告已離去，伊有請警察將
    損害的物品拍照等語（見國防部高等軍事法院高雄分院檢察
    署97年度偵字第3 號卷宗第18、19頁、本院卷第44頁左面至
    第46頁左面），證人即告訴人乙○○於偵查及本院審理中結
    稱：當時伊在睡覺，被告踹門進屋後開燈要伊與甲○○出來
    ，說「要讓你們兄弟死」，伊聽到後會害怕，被告把伊與甲○○房門都踢壞，伊走出房門後被告用手勾住伊脖子，甲○○本來要到客廳打電話，被告見狀將電話丟到地上，電話因
    而無法使用，伊遂叫伊太太辛○○用手機報警，等辛○○從
    另一個房間出來，被告又對辛○○講「妳兒子不要當兵了」
    ，被告知道伊子王俊升在當兵等語（見屏檢96年度偵字第65
    03號卷第7 頁、國防部高等軍事法院高雄分院檢察署97年度
    偵字第3 號卷宗第20、21頁、本院卷第47頁左面至第49頁左
    面），證人即告訴人辛○○於偵查及本院審理中結稱：當時
    伊在後面房間內看電視，聽到外面有人叫罵及弄門的聲音，
    又聽到伊先生乙○○與被告爭吵，並有聽到被告說「你們兄
    弟（指乙○○及甲○○）不出來，就要讓你們死」，伊先把
    房門鎖上不敢出來，用手機報警後才步出房門，看到客廳很
    亂，伊告訴被告已經報警，被告說「妳敢報警，妳兒子就不
    用當兵了」，因伊子王俊升正在服兵役，故伊感到害怕等語
    （見屏檢96年度偵字第6503號卷第7 頁、國防部高等軍事法
    院高雄分院檢察署97年度偵字第3 號卷宗第23、24頁、本院
    卷第49頁至第50頁），是本件告訴人3 人前後於偵查及本院
    審理中之多次指訴，就被告之用語等細節方面雖略有出入，
    但渠等指證遭被告以加害乙○○、甲○○之生命及欲對辛○○之子不利為恫嚇，致告訴人各自心生畏懼之事實，則始終
    如一，依上開說明，自得加以採信。此外，另有證人即當時
    到場處理之警員戊○○於本院審理時結稱：伊抵達時有乙○○、辛○○、甲○○及另外2 、3 位不認識的人在場，是甲○○告訴伊紛爭經過，甲○○說被告來他家把大門、紗門弄
    壞，進入裡面把房門弄壞，還說被告要讓乙○○的兒子不能
    當兵等語（見本院卷第51頁），及證人即木工庚○○於本院
    審理時結稱：伊於96年4 、5 月間至甲○○家中修理屋內2
    扇房間門，該門是被外力撞壞的，因為喇叭鎖裂開，所以連
    同門片一起換，伊材料都是都是向恒銘木材行購買的等語（
    見本院卷第96至97頁）存卷足證，並有屏東縣警察局恆春分
    局車城分駐所於96年4 月29日凌晨1 時24分許於告訴人住處
    所攝之照片5 張（見屏檢96他字第1616號卷第24至26頁）、
    估價單影本2 紙（見屏檢96他字第1616號卷第36、37頁）附
    卷可佐，足認被告確有進入告訴人屋內，分別向告訴人乙○○、甲○○及告訴人辛○○施行恐嚇之事實。
  (三)至被告所辯並未進入告訴人屋內一節，雖經證人即被告配偶
    己○○證稱：當時被告先過去甲○○家，伊隨後跟去，被告
    敲門幾下，門的玻璃破掉，伊就帶被告回來，被告並未進入
    甲○○家等語（見本院卷第52頁至54頁左面），惟查：告訴
    人住處大門共有2 道門扇，由外而內依序為鋁合金網框紗
    門、鋁合金框玻璃門，而事發後第2 道門扇之玻璃破裂，
    玻璃碎片散落於門內地上及鄰近大門之茶几上，此觀諸前揭
    屏東縣警察局恆春分局車城分駐所所攝之照片編號1 至3 即
    可瞭然，顯見當時敲擊告訴人住處大門之施力甚鉅，方能突
    破第1 道鋁合金網框紗門所具備分散施力之效果，而使第2
    道鋁合金框玻璃門之玻璃碎裂飛散；是被告敲擊告訴人住處
    大門之情形，當非如同證人己○○輕描淡寫之證詞所述，證
    人己○○既因與被告為夫妻關係，致其證詞顯有偏頗飾卸，
    可信度原非無疑，尚不足採。而證人即被告二姐丁○○雖證
    稱：伊跟在被告及弟媳己○○後面前往甲○○家，路上有聽
    到玻璃破掉之聲音，在半途遇到被告及己○○回來，便跟著
    被告及己○○一同返回，後來才至甲○○家探望，看到告訴
    人3 人都在外面，地上有碎玻璃，後來警察就到場了等語（
    見本院卷第54頁），則證人丁○○既已坦認並未親見事發經
    過，亦難依其證詞為有利於被告之認定。
  (四)綜上，被告所辯尚無可採，本案事證明確，被告犯行堪予認
    定，應依法論科。
三、論罪科刑部分：
    按刑法第305 條之恐嚇罪所稱以加害生命、身體、自由、名
    譽、財產之事恐嚇他人者，係指以使人生畏怖心為目的而通
    知將加惡害之旨於被害人而言，若僅在外揚言加害並未對被
    害人為惡害之通知，依最高法院52年台上字第751 號判例之
    意旨，固難成立本罪。惟母子之關係，至為密切，倘行為人
    對甲母揚言將對其子甲不利，而使甲母心生畏懼，就甲母而
    言，不能謂非被害人；況行為人對甲母為惡害之通知有致其
    心生畏懼之預見，而仍執意為之，顯有恐嚇之故意，故行為
    人之行為，對甲固難成立犯罪，但對甲母即構成刑法第305
    條恐嚇危害安全之罪。查本件被告為現役之職業軍人，且軍
    階甚高，有被告之個人電子兵籍資料、個人獎懲記錄各1 紙
    在卷可考（見國防部南部地方軍事法院檢察署97年度偵字第
    3 號卷第5 、6 頁），其明知告訴人乙○○與辛○○之子王
    俊升正於軍中服役，而於上揭時、地向告訴人辛○○所稱「
    如果敢報警，妳兒子就沒有兵可做」之言語，不論被告與王
    俊升所任軍職間有無直接之隸屬指揮關係，於社會慣用語及
    一般民眾對軍事單位內部關係之認知上，已足以解釋為加害
    於王俊升生命、身體、自由之通知，客觀上可認致告訴人辛○○心生畏懼，致生危害於辛○○之安全。核被告所為，均
    係犯刑法第305 條之恐嚇危害安全罪。被告以一恐嚇行為，
    恫嚇二乙○○、甲○○被害人，係一行為觸犯數罪名之同種
    想像競合犯，應依刑法第55條規定，論以一罪。被告恐嚇乙○○、甲○○與恐嚇辛○○之行為，犯意各別，應分論併罰
    。爰審酌被告素行良好，有臺灣高等法院被告前案紀錄表在
    卷可佐，其因祖產糾紛一時氣忿難耐，致罹刑章，犯後雖否
    認犯行，惟業與告訴人就傷害及毀損部分達成和解（詳下述
    ），暨其犯罪之手段、生活狀況、智識程度等一切情狀，分
    別量處如主文所示之刑，並諭知拘役易科罰金之折算標準及
    定應執行刑。再被告未曾因故意犯罪受有期徒刑以上刑之宣
    告，有臺灣高等法院被告前案紀錄表在卷可憑，其因一時失
    慮，致罹刑章，經此教訓應知所警惕，信無再犯之虞，本院
    因認其所受宣告之刑，以暫不執行為適當，併予宣告緩刑2
    年。
貳、不受理部分
一、公訴意旨略以：被告丙○○於前揭時間至甲○○位於屏東縣
    車城鄉○○村○○路42號住處，基於毀損之故意，以腳踹及
    手摔之方式，破壞該處之紗門、大門玻璃、屋內房間門2 扇
    及電話1 具，致令不堪使用，致甲○○受有約新臺幣1 萬8,
    500 元之損害；另基於傷害之犯意，在同址出手毆打甲○○
    ，致甲○○受有右側胸口疼痛之傷害，因認被告涉有刑法毀
    損及傷害罪嫌等語。
二、按告訴乃論之罪，告訴人於第一審辯論終結前，得撤回其告
    訴；又告訴乃論之罪，其告訴經撤回者，應諭知不受理之判
    決，刑事訴訟法第238 條第1 項、第303 條第3 款分別定有
    明文。
三、查本件告訴人甲○○告訴被告丙○○毀損及傷害案件，經檢
    察官提起公訴，認被告係犯刑法第354 條毀損罪、第377 條
    第1 項傷害罪，分別依同法第287 條前段、第357 條之規定
    ，均須告訴乃論。茲據告訴人甲○○於第一審辯論終結前之
    97年7 月31日具狀撤回其告訴，有撤回告訴狀1 紙附卷可參
    （見本院卷第65頁），揆諸前開說明，應諭知不受理之判決
    。
據上論斷，應依刑事訴訟法第299 條第1 項前段、第303 條第3
款，刑法第305 條、第55條、第41條第1 項前段、第51條第6 款
、第74條第1 項第1 款，刑法施行法第1 條之1 ，判決如主文。
本案經檢察官劉文賓到庭執行職務
中    華    民    國    97    年    10    月    28    日
                  刑事第三庭  審判長法  官  吳永宋
                                    法  官  趙家光
                                    法  官  李珮妤
以上正本證明與原本無異。
如不服本判決應於收受本判決送達後10日內向本院提出上訴書狀
，其未敘述上訴理由者，並得於提起上訴後20日內向本院補提理
由書狀（均須按他造當事人之人數附繕本），「切勿逕送上級法
院」。
中    華    民    國    97    年    10    月    28    日
                                    書記官  劉淑蓉
附錄本案論罪科刑法條：
中華民國刑法第305條
（恐嚇危害安全罪）
以加害生命、身體、自由、名譽、財產之事，恐嚇他人致生危害
於安全者，處2 年以下有期徒刑、拘役或3 百元以下罰金。


司法院資訊處製作；財團法人民間司法改革基金會備份。
